臺灣嘉義地方法院民事判決
110年度嘉簡字第554號
原      告  何振宏  
訴訟代理人  葉雅俐  
被      告  黃樹枝  
訴訟代理人  吳有滕  
複  代理人  林柏憲  
上列當事人間請求損害賠償事件，經本院於民國110年9月16日言
詞辯論終結，判決如下：
    主      文
被告應給付原告新臺幣43,500元，及自民國110年6月10日起至清
償日止，按年息5％計算之利息。
原告其餘之訴駁回。
訴訟費用新臺幣3,880元，其中新臺幣939元由被告負擔，餘由原
告負擔。
本判決原告勝訴部分得假執行。
    事實及理由
一、按訴狀送達後，原告不得將原訴變更或追加他訴，但擴張或
    減縮應受判決事項之聲明者，不在此限，民事訴訟法第255
    條第1項第3款定有明文。本件原告起訴請求「被告應給付原
    告新臺幣（下同）229,332元，及自起訴狀繕本送達翌日起
    至清償日止，按年息5％計算之利息。」，嗣於訴訟進行中數
    次變更，最後於民國110年9月12日民事辯論意旨狀變更為「
    被告應給付原告179,732元，及自起訴狀繕本送達翌日起至
    清償日止，按年息5％計算之利息。」，核原告請求之基礎事
    實同一，其事後所為聲明之變更，係減縮應受判決事項之聲
    明，揆諸首揭規定，應予准許。
二、原告主張：
  ㈠被告於109年9月29日20時5分許駕駛車牌號碼0000-00號自小
    客車，行經嘉義市○○○路000號內側車道，因未注意車前狀況
    及未保持安全車距之危險駕駛行為，從後追撞原告所有而由
    訴外人葉雅俐所駕駛之車牌號碼0000-00號車（下稱系爭車
    輛），致系爭車輛嚴重毀損（下稱系爭事故），系爭事故經
    交通部公路總局車輛行車事故鑑定覆議會鑑定，認葉雅俐與
    被告同為肇事原因，然葉雅俐駕駛系爭車輛從起步至切入車
    道約經8、9秒，且以方向燈指示後方，已善盡駕駛人之責，
    被告應有足夠時間反應預做必要之安全措施，是被告自應負
    擔全部之肇事責任。
  ㈡被告應賠償之金額如下：
　⒈拖吊費2,000元：發生系爭事故時，系爭車輛之拖吊費用2,00
    0元。
　⒉貶損價值120,000元及車價鑑定費2,000元：系爭車輛雖經高
    雄市汽車公會鑑定中古車收購價格為90,000元，然原告主張
    應依網路上中古車市價170,000元較符合真正市價，是請求
    以兩價格平均值130,000元計算，扣除系爭車輛報廢所得價
    額10,000元，被告應賠償原告120,000元。另外，車價鑑定
    費用2,000元亦應由被告負擔。
　⒊系爭事故鑑定相關費用5,732元：原告因系爭事故申請事故鑑
    定支出鑑定費用3,000元及覆議費用2,000元，另原告因鑑定
    需前往雲嘉南事故鑑定委員會致被扣薪600元，及因系爭事
    故所支出之郵資費用72元及匯款費用60元，共計5,732元應
    由被告支出。
　⒋精神慰撫金50,000元：原告因系爭事故致妻女受創及系爭車
    輛毀損，且須準備訴狀及蒐集資料，使得原告身心疲憊不堪
    ，請求被告給付精神慰撫金50,000元。
  ㈢綜上，被告應賠償原告179,732元（計算式：2,000+120,000+
    20,000+5,732+50,000）及自起訴狀繕本送達翌日起至清償
    日止計算之法定遲延利息，爰依民法第184條第1項前段、第
    191條之2、第193條、第195條、第196條、第215條之規定，
    提起本件訴訟。並聲明：如更正後聲明。
三、被告則以：被告對於系爭事故之覆議鑑定結果並無意見，且
    對於拖吊費2,000元、鑑定費3,000元、覆議費用2,000元均
    不爭執，然需以肇事責任分擔賠償金額。另外原告請求扣薪
    600元、郵資費72元及匯款費60元非合理請求之費用，被告
    不同意給付。又系爭車輛價額之認定應以購買價予以折舊後
    再扣減報廢後之殘值始為實際損失，非如原告所言以網路中
    古車買賣市價計算。另原告僅有財物損失並無身體受傷之情
    事，請求精神慰撫金於法無據等語，資為抗辯，並答辯聲明
    ：原告之訴駁回。
四、得心證之理由：
  ㈠原告主張因被告之過失駕駛行為導致系爭事故之發生，系爭
    車輛因此受損，業據其提出交通部公路總局車輛行車事故鑑
    定覆議會覆議意見書、嘉義縣竹崎鄉調解委員會調解通知書
    、匯豐汽車嘉義廠鈑噴估價單、LINE對話紀錄、登記回收清
    廢車估價單、網路中古車價、大輪汽車拖吊服務三聯單、交
    通部公路總局自行收納款項收據、交通部公路總局嘉義區監
    理所雲嘉區車輛行車事故鑑定會開會通知單、個人出缺勤明
    細表（何振宏）及請假申請單、○○中學110年2月份媒體轉帳
    薪資及津貼明細表（本院卷第9至27頁、第37頁至45頁）、
    道路交通事故現場圖、事發地點GOOGLE地圖、高雄市汽車通
    會鑑定書暨收據、行車紀錄器影像光碟（本院卷第153至159
    頁）等件附卷為證，復有本院依職權調取嘉義市政府警察局
    函覆道路交通事故現場圖、道路交通事故調查報告表㈠、㈡、
    道路交通事故談話紀錄表、初步分析研判表、現場照片16張
    等肇事資料查閱屬實，且為被告所不爭執，自堪信為真實。
  ㈡按因故意或過失，不法侵害他人之權利者，負損害賠償責任
    ；汽車、機車或其他非依軌道行駛之動力車輛，在使用中加
    損害於他人者，駕駛人應賠償因此所生之損害，民法第184
    條第1項前段及第191條之2前段分別定有明文。又按汽車行
    駛時，駕駛人應注意車前狀況之間隔，並隨時採取必要之安
    全措施，道路交通安全規則第94條第3項亦定有明文。經查
    ，被告駕駛前述自小客車至上開地點，本應注意車前狀況，
    當時為夜間、道路無缺陷、無障礙物，又依現場照片觀察該
    路段路燈完善，視距亦屬良好，尚無不能注意之情事，此有
    調查報告表及現場照片附卷可證（本院卷第71頁、第79頁至
    第85頁）。依原告行車紀錄器顯示：左下方畫面時間00：01
    ：08前方號誌為綠燈，系爭車輛路旁起駛往左駛入外側快車
    道，畫面時間00：01：09-11系爭車輛由外側快車道變換駛
    入內側車道，畫面時間0：01：12-13系爭車輛行駛於內側車
    道，且車身甫回正即遭後方車輛撞擊。被告既為同向後方之
    駕駛，卻疏於注意車前狀況，於訴外人葉雅俐駕駛系爭車輛
    自左方切至內側車道時，而採取必要之安全措施，終致系爭
    車輛受有前述之損害，其有過失駕駛行為甚明。而原告駕駛
    系爭車輛從路旁起駛，自應讓直行車優先通行後認為安全時
    ，方得續行，原告系爭車輛之駕駛葉雅俐對此亦無不能注意
    之情事，卻疏未注意，未能禮讓直行之被告車輛，以致發生
    系爭事故，是原告所有之系爭車輛就系爭事故之發生亦有過
    失，參以交通部公路總局車輛行車事故鑑定覆議會就系爭事
    故之鑑定結果，認定：葉雅俐夜間駕駛自小客車（即系爭車
    輛），行經劃有分向限制線、快慢車道分隔線之路段，由路
    旁起駛後變換車道，未讓直行車先行，與被告夜間駕駛自小
    客車，未注意車前狀況，並隨時採取必要之安全措施，同為
    肇事原因等語（本院卷第9頁至第13頁），亦同本院認定結
    果。原告雖主張整起事故由起駛至追撞共計約8～9秒，被告
    尚有反應時間，應由被告負全部過失責任，但原告自路外起
    駛駛入外側快車道，再變換至內側車道即遭後方被告車輛撞
    擊，原告以自路旁起駛時間開始計算被告足夠反應時間，即
    有錯誤，原告於變換車道自應注意其左右之車輛，並禮讓直
    行車先行，原告主張其變換車道之駕駛行為並無任何過失，
    自難憑採。又被告之過失行為與系爭車輛損害之結果間顯有
    相當因果關係，是依上開規定，被告應就系爭車禍所造成之
    損害向原告負損害賠償責任，本院認原告之系爭車輛就系爭
    事故之發生應負百分之50過失責任，而被告應負百分之50過
    失責任，始為公允。
  ㈢茲就原告所主張被告應賠償之金額說明如下：
　⒈原告主張拖吊費2,000元，已據提出大輪汽車拖吊服務三聯單
    為證（本院卷第27頁），該筆費用核屬因被告之上開侵權行
    為所支出之必要費用，且與鑑定費用3,000元及覆議費用2,0
    00元，均為被告所不爭執，是原告此部分之主張應予核准。
    原告另主張因系爭事故支出郵資費用72元及匯款費用60元云
    云，惟是否主張權利究屬當事人所得自由選擇，起訴或應訴
    者亦均係為實現其權利或為履行其義務而為，尚不得以此等
    訴訟上必要之行為視為可得請求賠償之權利損害，且蒐集證
    據、調解、出庭乃公民訴訟權利之行使，縱因此支出一定之
    勞費，亦難認有相當因果關係，故原告請求郵資費及匯款費
    ，自屬無據，無從憑採。原告另主張遭扣薪600元，固據其
    提出個人出缺勤明細表（何振宏）及請假申請單、精誠中學
    110年2月份媒體轉帳薪資及津貼明細表為證，惟原告為系爭
    事故之鑑定乃係其主張權利所為之行為，縱因此請假，亦難
    認係被告之侵權行為所致，蓋原告欲循訴訟程序解決糾紛維
    護自身權益，本需耗費相當勞費，此非被告侵權行為必然造
    成之結果，而為法治社會解決紛爭制度設計所不得不然，故
    雙方有關此等勞費支出，除法律別有規定外，本應由各當事
    人自行負擔，尚難向他方請求損害賠償，是原告此部分之請
    求，即非有據；又原告請求車價鑑定費用2,000元，係本件
    訴訟進行中由本院認有鑑定之必要而發函予高雄市汽車商業
    同業公會(本院卷第123頁)，此乃訴訟費用之一部分，屬法
    院應依職權就民事訴訟法第78條以下各條項規定審酌之事項
    ，宜自原告本件請求另予區別，方為適法，是原告逕將鑑定
    費用2,000元併入本件請求金額內，於法未合，不應准許。
　⒉系爭車輛之貶損價值：
  ⑴按不法毀損他人之物者，應向被害人賠償其物因毀損所減少
    之價額，又負損害賠償責任者，除法律另有規定或契約另有
    訂定外，應回復他方損害發生前之原狀；不能回復原狀或回
    復顯有重大困難者，應以金錢賠償其損害。民法第196條、
    第213條第1項、第215條分別定有明文。而所謂回復顯有重
    大困難者，係指回復原狀需時過長、需費過鉅或難得預期之
    結果之情形而言（最高法院84年度台上字第1242號民事裁判
    要旨參照）。
  ⑵原告主張系爭車輛嚴重毀損，維修金額過高，已申請報廢等
    語，有原告提出之登記回收清廢車估價單附卷可參（本院卷
    第23頁），依卷附系爭車輛受損照片顯示，系爭車輛後車身
    嚴重凹陷變形，顯見維修系爭車輛至回復原狀顯然需費過鉅
    ，即便修復，行車安全性亦無從回復車禍前之狀況；且系爭
    車輛為96年8月出廠，有公路監理電子閘門在卷可稽（本院
    卷第55頁），至本件車禍之時（109年9月29日）已出廠13年
    ，應認系爭車輛經此撞擊後，已達不堪使用之情形。本院囑
    託高雄市汽車商業同業公會就系爭車輛109年9月29日市場行
    情進行鑑價，經鑑價後系爭車輛於正常使用且未發生事故情
    況下，市價約90,000元，有高雄市汽車商業同業公會110年8
    月26日（110）高市汽商雄字第913號函可參（本院卷第129
    頁）；復佐以系爭車輛經估價後，所需支出之修復費用為15
    5,147元（本院卷17至19頁），是依上開說明，堪認系爭車
    輛之損害，已達回復原狀需費過鉅而屬回復原狀顯有重大困
    難之程度，原告自得請求被告以金錢賠償其損害。
  ⑶次按基於同一原因事實受有損害並受有利益者，其請求之賠
    償金額，應扣除所受之利益，民法第216條之1亦有明文。本
    件原告將系爭車輛以10,000元進行報廢，業據原告陳明在卷
    （本院卷第23頁），是依前揭規定，原告所得請求之損害數
    額自應以系爭車輛於事故發生時之價值90,000元，扣除報廢
    可獲得之利益10,000元。準此，原告請求被告賠償系爭車輛
    交易減損價值80,000元（計算式：90,000元－10,000 元＝80,
    000元），洵屬有據。逾此範圍之請求，則屬無據，應予駁
    回。
  ⒊精神慰撫金50,000元：按慰撫金之賠償，以人格權遭遇侵害
    ，使精神上受痛苦為必要，且需法律明文規定；而民法僅於
    第194、195條設有生命、身體等人格法益受損時之慰撫金求
    償規範，同法第196條關於物之毀損尚不與焉，是物之毀損
    不生賠償慰撫金之問題。本件原告並未有因被告毀損系爭車
    輛致使原告身體、健康等人格法益受到侵害，故與請求精神
    慰撫金之要件不符，是原告此部分請求，亦難准許。
　⒋綜上金額共計為87,000元（計算式：2,000元+3,000元+2,000
    元+80,000元）。
  ㈣再按損害之發生或擴大，被害人與有過失者，法院得減輕賠
    償金額，或免除之，民法第217條第1項定有明文。復此項規
    定之目的，在謀求加害人與被害人間之公平，故在裁判上法
    院得以職權減輕或免除之（最高法院85年度臺上字第1756號
    判例意旨參照）。本件車禍原告應負百分之50之過失責任，
    已如前述。是原告所受損害金額雖為87,000元，惟其對於損
    害之發生既與有過失，依過失相抵之法則，自應依比例減輕
    被告之賠償金額。準此，原告得向被告請求之修復費用金額
    為43,500元（計算式：87,000元×50%）。
  ㈤末按給付無確定期限者，債務人於債權人得請求給付時，經
    其催告而未為給付，自受催告時起，負遲延責任。其經債權
    人起訴而送達訴狀，或依督促程序送達支付命令，或為其他
    相類之行為者，與催告有同一之效力；遲延之債務，以支付
    金錢為標的者，債權人得請求依法定利率計算之遲延利息；
    應付利息之債務，其利率未經約定，亦無法律可據者，週年
    利率為5％，民法第229條第2項、第233條第1項前段、第203
    條分別定有明文。本件原告請求被告賠償之金額，並未定有
    給付之期限，原告請求自起訴狀繕本送達被告翌日起，按年
    息5％計算之利息，並未逾上開規定之範圍，自無不合。查本
    件起訴狀繕本係於110年6月9日合法送達被告，則原告本於
    侵權行為之規定請求被告給付43,500元，及自110年6月10日
    起至清償日止，按年息5％計算之利息，洵屬正當，應予准許
    。
  ㈥綜上所述，原告本於侵權行為之法律關係，請求被告給付43,
    500元，及自起訴狀繕本送達被告之翌日即110年6月10日起
    至清償日止，按年息5％計算之遲延利息，為有理由，應予准
    許，逾此所為請求，為無理由，應予駁回。
五、本件事證已臻明確，兩造其餘攻擊防禦方法及舉證，或與本
    案之爭點無涉，或與判決之結果不生影響，爰不一一論列，
    附此敘明。
六、本件係就民事訴訟法第427條訴訟適用簡易程序所為被告敗
    訴之判決，依同法第389條第1項第3款規定，應依職權宣告
    原告勝訴部分假執行。
七、末按各當事人一部勝訴、一部敗訴者，其訴訟費用，由法院
    酌量情形，命兩造以比例分擔或命一造負擔，或命兩造各自
    負擔其支出之訴訟費用；法院為終局判決時，應依職權為訴
    訟費用之裁判，民事訴訟法第79條及第87條第1項分別定有
    明文。經核本件訴訟費用額為3,880元【即第一審裁判費1,8
    80元（除減縮部分外）、鑑定費用2,000元】，而原告之請
    求為一部有理由，爰依上開規定確定兩造應負擔之訴訟費用
    如主文第3項所示。
八、訴訟費用負擔之依據：民事訴訟法第79條。 　　
中　　華　　民　　國　　110 　年　　9 　　月　　30　　日
                  臺灣嘉義地方法院嘉義簡易庭
                                  法　官　羅紫庭
以上正本係照原本作成。
如對本判決上訴，須於判決送達後20日內向本庭（嘉義市文化路
308之1號）提出上訴狀（均須按他造當事人之人數附繕本）。如
委任律師提起上訴者，應一併繳納上訴審裁判費。
中　　華　　民　　國　　110 　年　　9 　　月　　30　　日
                                  書記官  葉昱琳